臺灣士林地方法院民事判決　九十年度訴字第一三六五號
　　原　　　告　保證責任台北縣淡水信用合作社
　　法定代理人　呂子昌
　　訴訟代理人　杜金龍
　　　　　　　　邱煥宸
　　　　　　　　丙○○
　　訴訟代理人　林純玉
　　　　　　　　林蔡月雲
　　被　　　告　乙○○
　　　　　　　　辛○○
　　　　　　　　甲○○○
　　　　　　　　庚○
　　訴訟代理人　丁○○
　　被　　　告　戊○○
右當事人間請求給付借款事件，本院判決如左：
    主      文
被告應連帶給付原告新台幣壹佰貳拾柒萬伍仟肆佰零貳元，及自民國八十九年一月六
日起至清償日止，按週年利率百分之九．三計算之利息，並自民國八十九年一月六日
起至清償日止，按上開利率百分之二十計算之違約金。
訴訟費用由被告連帶負擔。
    事      實
甲、原告方面：
一、聲明：如主文所示。
二、陳述：
  (一)訴外人林胡緞於民國八十四年七月二十五日偕同被告己○為連帶保證人，向原告
    借用共新台幣（下同）貳佰萬元，約定利息依年息百分之九．三按月付息，清償
    期為八十五年八月二十五日，逾期清償在六個月以內者，按上開利率百分之十，
    超過六個月者，按上開利率百分之二十計付違約金。
  (二)詎林胡緞於屆期前之八十五年四月十八日死亡，其全體繼承人即被告己○、丙○○、乙○○、辛○○、甲○○○、庚○、丁○○、戊○○未依約清償，除經聲請
    鈞院八十八年度執字第三一三五號強制執行拍賣被告己○提供抵押之不動產而受
    償一百零八萬五千七百四十四元，扺充借款計至八十九年一月六日止之違約金、
    利息及部分本金後，迄今尚欠本金一百二十七萬五千四百零二元及如主文所示之
    利息、違約金未獲清償，為此依消費借貸、連帶保證及繼承之法律關係，提起本
    件訴訟。
  (三)由林胡緞之存摺內容查詢單顯示，其係於八十年六月二十一日開戶，惟此為認證
    日期，實際開戶日更早應是七十幾年開戶，但因為時間太久，無法查得人工開戶
    資料。
  (四)另依被告戊○○存戶之交易明細表，顯示其中一筆借款之利息，幾乎均由其帳戶
    內繳息，可見其對本件借款確實知情。況如有逾期未繳息之情形，均會通知繳息
    人何人之何筆借款未繳，故被告戊○○不可能不知情。
  (五)本件係己○持林胡緞之印鑑代理林胡緞向原告借款，且林胡緞如不想借款，就不
    會簽署授信約定書，故縱林胡緞未授權己○向原告借款，亦應負表見代理之責。
三、證據：提出林胡緞除戶之戶籍謄本、繼承系統表及其全體繼承人之戶籍謄本、本
    院八十八年度執字第三一三五號強制執行事件分配表影本、他項權利證明書影本
    、抵押權設定契約書影本、授信約定書影本、林胡緞活儲存摺內容查詢單、交易
    明細表、戊○○帳戶交易明細表各一份、借據影本、放款支出傳票各二份。
乙、被告丙○○、乙○○、辛○○、甲○○○、庚○、丁○○、戊○○方面：
    被告丙○○、乙○○未於最後言詞辯論期日到場，據其等與其餘被告於之前言詞
    辯論時所為之聲明及陳述如左：
一、聲明：
  (一)原告之訴駁回。
  (二)如受不利判決，願供擔保請准宣告假執行。
二、陳述：
  (一)原告所提出之借據及抵押權設定契約書，均有「林胡緞」之對保親簽欄位，惟該
    二處之簽名筆跡完全不同，則該二份契據之真實性當有疑義，原告自應就其真正
    負舉證責任。況林胡緞根本不識字，其簽署自己之名字皆有困難，又如何同時簽
    出二種風格迥異之筆跡？且林胡緞早於八十五年四月十八日死亡，而依原告所提
    出之分配表中，其僅請求受分配之利息係自八十七年五月五日起，距林胡緞死亡
    已達二年之久，此二年間係向何人受取系爭借款之利息？
  (二)本件借款人應係被告己○，為何會變成林胡緞借款？既然是己○借錢，就應向其
    求償，不應牽扯到林胡緞及全體繼承人。
  (三)被告己○曾表示其向原告借錢，因生意失敗無力還款，希望被告戊○○代為償還
    其中一百萬元利息，所以才會從戊○○帳戶中按月扣息，惟戊○○並不知道係林
    胡緞向原告借款。
丙、被告己○方面：
    未於言詞辯期日到場，亦未提出書狀作何聲明或陳述。
    理      由
壹、程序方面
    本件被告己○、丙○○、乙○○三人經合法通知，未於言詞辯論期日到場，核無
    民事訴訟法第三百八十六條各款所列情形，爰依原告聲請，由其一造辯論而為判
    決。
貳、實體方面
一、本件原告起訴主張：訴外人林胡緞於八十四年七月二十五日偕同被告己○為連帶
    保證人，向原告借用共二百萬元，約定利息依年息百分之九．三按月付息，清償
    期為八十五年八月二十五日，逾期清償在六個月以內者，按上開利率百分之十，
    超過六個月者，按上開利率百分之二十計付違約金，詎林胡緞於屆期前之八十五
    年四月十八日死亡，其全體繼承人即被告己○、丙○○、乙○○、辛○○、甲○○○、庚○、丁○○、戊○○未依約清償，除經聲請本院八十八年度執字第三一
    三五號強制執行拍賣被告己○提供抵押之不動產而受償一百零八萬五千七百四十
    四元，扺充借款計至八十九年一月六日止之違約金、利息及部分本金後，迄今尚
    欠本金一百二十七萬五千四百零二元及如主文所示之利息、違約金未獲清償，為
    此依消費借貸、連帶保證及繼承或表見代理之法律關係，提起本件訴訟。被告丙○○、乙○○、辛○○、甲○○○、庚○、丁○○、戊○○則以：本件借款人應
    係被告己○，原告應向己○求償，不應牽扯到林胡緞及其全體繼承人，且原告所
    提出之借據及抵押權設定契約書上林胡緞之簽名筆跡完全不同，況林胡緞不識字
    ，其簽署自己之名字皆有困難，又如何同時簽出二種風格迥異之筆跡等語，以資
    抗辯。
二、原告主張訴外人林胡緞於八十四年七月二十五日偕同被告己○為連帶保證人，向
    原告借用共二百萬元，約定利息依年息百分之九．三按月付息，清償期為八十五
    年八月二十五日，逾期清償在六個月以內者，按上開利率百分之十，超過六個月
    者，按上開利率百分之二十計付違約金，詎林胡緞於屆期前之八十五年四月十八
    日死亡，其全體繼承人即被告己○、丙○○、乙○○、辛○○、甲○○○、庚○
    、丁○○、戊○○未依約清償，除經聲請本院八十八年度執字第三一三五號強制
    執行拍賣被告己○提供抵押之不動產而受償一百零八萬五千七百四十四元，扺充
    借款計至八十九年一月六日止之違約金、利息及部分本金後，迄今尚欠本金一百
    二十七萬五千四百零二元及如主文所示之利息、違約金未獲清償等事實，惟為被
    告丙○○、乙○○、辛○○、甲○○○、庚○、丁○○、戊○○所否認，辯稱林
    胡緞未向原告借款，借款人應為己○等語。經查：
  (一)原告主張林胡緞以被告己○為連帶保證人向其借款一節，雖據其提出授信約定書
    及借據為憑，並主張授信約定書上係由林胡緞自己蓋章，並因其非親自簽名而由
    其在下方捺手印，以後即以該印章作為印鑑使用，所以系爭二張借據上林胡緞的
    簽名雖非其本人所簽，惟均係己○持林胡緞之上開印章代理林胡緞所簽蓋，而證
    人即授信約定書對保之承辦人康榮華於九十一年一月十四日本院言詞辯論時到場
    證稱：「我是授信約定書的對保人」、「對保須本人到且須本人簽名，若本人不
    能簽名須蓋手印」、「（法官提示授信約定書，問是否你經辦的？）這份約定書
    不是林胡緞簽名的，但是他蓋手印的，名字可能是他兒子代寫的」等語，另經本
    院核閱該借據與授信約定書上之林胡緞印文雖相同，然簽名則明顯有異，是堪認
    林胡緞僅簽立授信約定書，至借據上之印文雖與其所簽授信約定書上所留存之印
    鑑章印文相符，然借款人欄下之簽名則非其所為。
  (二)原告主張以林胡緞為借款名義人之二百萬元借款，約定利息依年息百分之九．三
    按月付息，清償期為八十五年八月二十五日，逾期清償在六個月以內者，按上開
    利率百分之十，超過六個月者，按上開利率百分之二十計付違約金，詎林胡緞於
    屆期前之八十五年四月十八日死亡，其全體繼承人即被告己○、丙○○、乙○○
    、辛○○、甲○○○、庚○、丁○○、戊○○未依約清償，除經聲請本院八十八
    年度執字第三一三五號強制執行拍賣被告己○提供抵押之不動產而受償一百零八
    萬五千七百四十四元，扺充借款計至八十九年一月六日止之違約金、利息及部分
    本金後，迄今尚欠本金一百二十七萬五千四百零二元及如主文所示之利息、違約
    金未獲清償等事實，則據其提出林胡緞除戶之戶籍謄本、繼承系統表及其全體繼
    承人之戶籍謄本、本院八十八年度執字第三一三五號強制執行事件分配表影本、
    他項權利證明書影本、抵押權設定契約書影本、授信約定書影本、林胡緞活儲存
    摺內容查詢單、交易明細表、戊○○帳戶交易明細表各一份、借據影本、放款支
    出傳票各二份為證。
三、按由自己之行為表示以代理權授與他人，或知他人表示為其代理人而不為反對之
    表示者，對於第三人應負授權人之責任，民法第一百六十九條前段定有明文。林
    胡緞親自於授信約定書上蓋章並捺手印，前已認定，復經原告進行對保手續，並
    留存印鑑章，前亦述及，而系爭二紙借據上所蓋林胡緞之印文，亦皆與授信約定
    書上所留存之林胡緞印鑑章印文相符，並經認定，且原告係將二百萬元借款直接
    轉入林胡緞早已於八十年六月二十一日開戶之活儲帳戶內，亦有被告所不爭執之
    林胡緞活儲存摺內容查詢單、交易明細表、放款支出傳票在卷可稽，顯見縱系爭
    二紙借據非經林胡緞授權或同意己○代為簽訂，惟觀諸林胡緞簽訂授信契約書、
    交付印鑑章予己○及收受原告之借款後未為反對或質疑之表示等行為，亦足以表
    示其授與己○代理權，則揆諸前揭規定，應認有表見代理規定之適用，是林胡緞
    應負授權人之責。
四、按消費借貸之借用人應於約定期限內，返還與所借用物種類、品質、數量相同之
    物；遲延之債務，以支付金錢為標的者，債權人得請求依法定利率計算之遲延利
    息，但約定利率較高者，仍從其約定利率；且繼承人自繼承開始時，除本法另有
    規定外，承受被繼承人財產上之一切權利、義務，民法第四百七十八條前段、第
    二百三十三條第一項、第一千一百四十八條前段分別定有明文。又所謂連帶保證
    ，係指保證人與主債務人就債務之履行，對於債權人各負全部給付之責任者而言
    ，是連帶保證債務之債權人得同時或先後向保證人為全部給付之請求（最高法院
    四十五年度臺上字第一四二六號判例、七十七年度臺上字第一七七二號判決參照
    ）。本件系爭借款於八十五年八月二十五日已屆清償期，至今仍積欠原告本金一
    百二十七萬五千四百零二元及如主文所示之利息、違約金尚未清償，且林胡緞、
    被告己○應分別負借款人及連帶保證人之責，惟林胡緞業於八十五年四月十八日
    死亡，被告己○、丙○○、乙○○、辛○○、甲○○○、庚○、丁○○、戊○○
    為其全體繼承人，業如前述，則揆諸前開規定及說明，林胡緞之全體繼承人即被
    告己○、丙○○、乙○○、辛○○、甲○○○、庚○、丁○○、戊○○自應與連
    帶保證人即被告己○負連帶清償責任。從而，原告本於消費借貸契約、連帶保證
    契約及繼承之法律關係，請求被告連帶給付原告本金一百二十七萬五千四百零二
    元及如主文所示之利息及違約金，為有理由，應予准許。
五、本件原告並未陳明願供擔保，請求宣告假執行，是被告丙○○、乙○○、辛○○
    、甲○○○、庚○、丁○○、戊○○陳明願供擔保，請准宣告免為假執行，尚無
    必要，附此敘明。
六、本件判決基礎已臻明確，兩造其餘之攻擊防禦方法及訴訟資料經本院斟酌後，核
    與判決不生影響，無一一論述之必要，併予敘明。
據上論結，本件原告之訴為有理由，依民事訴訟法第三百八十五條第一項前段、第八
十五條第二項，判決如主文。
中　　　華　　　民　　　國　　九十一　　年　　　三　　　月　　 十一 　　日
                                        臺灣士林地方法院民事第三庭
~B法　　　官　張國勳
右為正本係照原本作成。
如對本判決上訴須於判決送達後廿日內向本院提出上訴狀。
中　　　華　　　民　　　國　　九十一　　年　　　三　　　月　　 十四　　 日
~B法院書記官　林郁菁
